【裁判字號】    99,訴,703
【裁判日期】    990827
【裁判案由】    侵權行為損害賠償
【裁判全文】
臺灣板橋地方法院民事判決               99年度訴字第703號
原      告  乙○○
訴訟代理人  林契名律師
被      告  丙○○
訴訟代理人  林衍鋒律師
上列當事人間請求侵權行為損害賠償事件，經本院於民國99年8
月11日言詞辯論終結，判決如下：
    主  文
被告應給付原告新臺幣壹拾萬元及自民國九十九年四月一日起至
清償日止，按年息百分之五計算之利息。
原告其餘之訴駁回。
訴訟費用由被告負擔十分之一，餘由原告負擔。
本判決第一項得假執行；但被告如以新臺幣壹拾萬元為原告預供
擔保後，得免為假執行。
原告其餘假執行之聲請駁回
    事實及理由
一、原告起訴主張：
  (一)緣訴外人丁○○為原告之配偶，而被告明知丁○○為有配偶
    之人，竟仍與丁○○交往，並有通姦之行為，嗣丁○○與被
    告協議分手並簽立和解書，同意自和解書簽立時起雙方不再
    繼續交往，然被告又於民國97年間要與丁○○復合，並於9
    年1月20日，雙方共宿於花蓮縣玉里鎮○○路36號安通溫泉
    飯店（下稱安通飯店）發生性關係，嗣因丁○○不堪其擾，
    始於99年3月21日向原告吐露上情，原告知悉後即要求被告
    不要再破壞原告之家庭，然被告竟執迷不悟，仍持續糾纏丁
    ○○並拒絕分手。
  (二)按因故意或過失，不法侵害他人之權利者，負損害賠償責任
    。故意以背於善良風俗之方法，加損害於他人者亦同；不法
    侵害他人基於父、母、子、女或配偶關係之身分法益而情節
    重大者，被害人雖非財產上之損害，亦得請求賠償相當之金
    額，民法第184條第1 項、第195條第1 項前段及第3 項分別
    定有明文。本件被告與原告配偶丁○○之交往及通姦行為，
    顯係故意以背於善良風俗之方法，加損害於原告基於婚姻關
    係所享有之夫妻身分法益及婚姻共同圓滿生活之利益，而屬
    情節重大，且已嚴重破壞原告之家庭及婚姻生活而非法之所
    許，並令原告精神上感受莫大痛苦，被告自應對原告負侵權
    行為損害賠償責任，爰依據上開規定訴請被告賠償原告非財
    產上損害之慰撫金，並聲明：
  1.被告應給付原告新臺幣（下同）100 萬元，及自起訴狀繕本
    送達之翌日起至清償日止，按年息百分之5 計算之利息。
  2.訴訟費用由被告負擔。
  3.原告願供擔保，請准宣告假執行。
二、被告之抗辯：
  (一)被告否認原告主張之事實，係訴外人丁○○刻意隱瞞其已婚
    身分，與被告交往並有金錢往來，迨被告得知丁○○已婚身
    分時，即要求丁○○返還於交往期間所支應金額25萬元，更
    承諾不再繼續交往，足徵原告僅依據兩造91年8月23日和解
    書，無端指摘被告明知丁○○為有配偶之人，仍與丁○○交
    往、通姦等情，顯屬無稽，原告應舉證證明上情屬實。
  (二)被告之所以自97年間起與丁○○往來，實因丁○○持續委人
    主動與被告聯繫，是如何可歸責被告？甚至，被告嚴詞拒絕
    丁○○發生性關係之要求，更毅然決定不再與丁○○見面，
    是何來侵害原告基於配偶關係之身分法益？如何謂之情節重
    大？退步言之，倘原告主張被告侵害渠基於配偶關係之身分
    法益，且情節重大等情屬實（惟被告於茲慎重否認真正），
    因原告迄今猶未舉證證明兩造身分地位及經濟狀況，藉以具
    體判斷非財產上損害如何，是自不得請求被告賠償渠慰撫金
    100 萬元。
  (三)檢察官雖將被告以妨害家庭罪嫌起訴，但在法院未判決前，
    被告都是無罪，且法院並不受檢察官起訴書之約束，而被告
    於99年1月20日與丁○○共宿於安通飯店，實乃丁○○因其
    母親於99年1月14日過世，心情沮喪，方邀約被告前往花蓮
    地區散心，是丁○○焉會與被告發生性關係？又丁○○早於
    99年1月20日前業罹患嚴重感冒，且丁○○年齡已逾53歲，
    怎有體力與被告發生性關係2次？況被告月經週期正常，每
    月潮事乙次，且經期來潮，皆會經痛不已，適被告於99年1
    月20日前經期來潮，是丁○○如何與被告發生性關係？可徵
    丁○○於偵訊時之證詞，虛偽不實，不足採信。
  (四)答辯聲明：
    請求駁回原告之訴及其假執行聲請，訴訟費用由原告負擔，
    如受不利之判決，願供擔保請准宣告免為假執行。
三、法院之判斷：
  (一)按「因故意或過失，不法侵害他人之權利者，負損害賠償責
    任。故意以背於善良風俗之方法，加損害於他人者，亦同。
    」民法第184條第1項定有明文；又侵權行為係指違法以及不
    當加損害於他人之行為而言，至於侵害係何權利，要非所問
    。而所謂違法以及不當，不僅限於侵害法律明定之權利，即
    違反保護個人法益之法規，或廣泛悖反規律社會生活之根本
    原理的公序良俗者，亦同。通姦之足以破壞夫妻間之共同生
    活而非法之所許，此從公序良俗之觀點可得斷言，不問所侵
    害係何權利，對於配偶之他方應構成共同侵權行為（最高法
    院55年台上字第2053號判例意旨參照）。良以婚姻係以夫妻
    之共同生活為其目的，配偶應互相協力保持其共同生活之圓
    滿安全及幸福，而夫妻互守誠實，係為確保其共同生活之圓
    滿安全及幸福之必要條件。故夫妻之一方如有與人通姦或相
    姦之行為，適足以破壞夫妻間之共同生活，此從公序良俗之
    觀點評價，自非法之所許。是為通姦或相姦之第三人，對該
    另一方之配偶自構成侵權行為，其受害一方之配偶得據為請
    求損害賠償，當可確認。
  (二)原告主張其與訴外人丁○○為夫妻關係，業經提出戶藉謄本
    為證（見本院卷第6頁），而被告與丁○○係因公司同事關
    係而相識，被告自90年底至91年間即已知悉丁○○為有配偶
    之人，亦經證人即曾與被告及丁○○共事之甲○○於本院證
    述無誤（見本院卷第77頁至80頁本院99年7月14日言詞辯論
    筆錄），被告亦自認知悉丁○○為有配偶之人（見本院卷第
    78頁反面本院99年7月14日言詞辯論筆錄），且有於99年1月
    20日赴花蓮以自己名義登記住宿於玉里鎮安通飯店，該日並
    與丁○○同睡一張床住宿一晚（見本院卷第107頁反面本院
    99 年8月11日言詞辯論筆錄），又參以證人丁○○於本院經
    原告訴訟代理人問以：「是否有在99年1月20日在花蓮縣玉
    里鎮○○路36號的安通溫泉飯店與被告發生性行為？」證稱
    ：「花蓮安通飯店的事情，確實屬實，當天被告到花蓮來找
    我，是被告第三次到花蓮來找我，可是當天我的旅館很忙，
    然後在下午一點多的時候才出發到花蓮縣的安通飯店，在三
    點多的時候到安通飯店，我們當天投宿住在該飯店，住了一
    個晚上，兩個人睡同壹張床，當天我們有發生性行為」等語
    （見本院卷第107頁99年8月11日言詞辯論筆錄），自堪信原
    告主張之事實可信，被告雖抗辯當天丁○○罹患感冒無法發
    生性行為且被告當天月事來潮故並無與丁○○發生性行為，
    均與證人所證情節不符，且無其他積極事證相佐，自難採信
    。況依現今社會通念，配偶之一方，與異性第三人單獨一起
    出遊而共處一室同睡一張床之行為，已屬不誠實之行為而違
    反尊重並維繫他人婚姻關係圓滿之誠實義務，足以破壞夫妻
    共同生活之圓滿、安全及幸福，且縱認被告與丁○○當日沒
    有發生通姦行為，亦難謂被告並無侵害原告基於配偶之身分
    法益，何況證人丁○○亦證述：「當天我們有發生性行為。
    」、「我當天身體非常好，根本沒有感冒，也沒有影響性慾
    」等語，而上情並經臺灣板橋地方法庭檢察署檢察官認被告
    構成妨害家庭罪嫌，於99年7月8日以99年度偵字第17884 號
    提起公訴在案（見本院卷第125頁、第126頁起訴書影本），
    是被告之行為，已對原告基於配偶之身分法益造成侵害，屬
    情節重大，而構成侵權行為。
  (三)次按「不法侵害他人之身體、健康、名譽、自由、信用、隱
    私、貞操，或不法侵害其他人格法益而情節重大者，被害人
    雖非財產上之損害，亦得請求賠償相當之金額。其名譽被侵
    害者，並得請求回復名譽之適當處分。前二項規定，於不法
    侵害他人基於父、母、子、女或配偶關係之身分法益而情節
    重大者，準用之。」民法第195條第1項、第3項亦有明文。
    所謂「不法侵害他人基於配偶關係之身分法益而情節重大」
    規定，此不法侵害行為並不以侵權行為人間有通姦、相姦為
    限，且情節是否重大，應視個案侵害程度、損害狀況、被害
    人之痛苦程度及忍受能力等個別情事，客觀判斷之（台灣高
    等法院94年度上易字第243號判決意旨參照）。又所謂「相
    當之金額」，應以實際加害情形與其名譽影響是否重大，及
    被害者之身分地位與加害人經濟狀況等關係定之；又慰藉金
    之賠償須以人格權遭遇侵害，使精神上受有痛苦為必要，其
    核給之標準固與財產上損害之計算不同，然非不可斟酌雙方
    身分資力與加害程度，及其他各種情形核定相當之數額（最
    高法院47年台上字第1221號、51年度台上字第223號判例意
    旨參照）。查被告不法侵害原告基於配偶關係之身分法益而
    情節重大，既經認定如前，原告因而在精神上受有相當之痛
    苦，是原告據此請求被告負賠償責任，即屬有據。次查，原
    告學歷為高職畢業，現任職於全家福股份有限公司（遠東紡
    織集團），年資已28年，薪資約37,000元，並擁有位於花蓮
    市○○○路車站前五層樓透天房地1棟、國聯二路1棟，及有
    價證券、基金、定存等財產約1、2百萬元等情，經原告陳明
    在卷（見本院卷第29、30頁）；另本院依職權調取之稅務電
    子閘門財產所得調件明細表所示，原告於98年度有所得498,
    465元、財產總額3,564,489元、97年度有所得562,702元，
    被告於98年度有所得580,568元、97年度有所得559,413元（
    見本院卷第58頁至第72頁）。本院審酌兩造之身分、地位、
    經濟能力、被告加害之程度、原告所受之損害等一切情狀，
    認原告請求被告賠償非財產上之損害即精神慰撫金100萬元
    尚屬過高，應予核減為10萬元，方稱允適。逾此金額之請求
    ，則非正當。
四、從而，原告依據侵權行為之法律關係，訴請被告給付10萬元
    ，及自起訴狀繕本送達翌日即99年4月1日（見本院卷第17頁
    ）起至清償日止，按年息百分之5 計算之利息，為有理由，
    應予准許；逾此範圍之請求，則為無理由，應予駁回。
五、本件原告勝訴部分，係屬所命給付之金額未逾50萬元之判決
    ，應依職權宣告假執行，惟被告陳明願供擔保請准免為假執
    行之宣告，亦無不合爰酌定相當擔保金額准許之，並依職權
    宣告被告得供擔保免為假執行；至原告敗訴部分，其假執行
    之聲請已失所附麗，應併予駁回。
六、本件事證已臻明確，兩造其餘主張、攻擊防禦方法及所提之
    證據，經審酌後認於本判決結果不生影響，爰不一一論述，
    附此敘明。
七、結論：本件原告之訴，為一部有理由，一部無理由，並依民
    事訴訟法第79條、第389條第1項第5 款、第392條第2項，判
    決如主文。
中    華    民    國    99    年    8     月    27    日
                  民事第一庭    法  官  黎文德
以上正本係照原本作成
如對本判決上訴，須於判決送達後20日內向本院提出上訴狀
中    華    民    國    99    年    8     月    27    日
                                書記官  趙彬

司法院資訊處製作；財團法人民間司法改革基金會備份。
